【裁判字號】    99,聲,2438
【裁判日期】    990913
【裁判案由】    聲請具保停止羈押
【裁判全文】
臺灣高等法院刑事裁定                  99年度聲字第2438號
聲  請  人  
即  被  告  田○○  （真實姓名年籍等資料詳卷附真實姓名對
選任辯護人  郭疆平律師
上列聲請人因家暴妨害性自主案件，聲請具保停止羈押，本院裁
定如下：
    主  文
聲請駁回。          
    理  由
一、聲請意旨略以：伊所涉本案，業經審理終結，已無羈押之必
    要，且伊於受羈押前並未逃亡，亦無事實足認伊有逃亡之虞
    ，自不得以一、二審法院認定伊有罪，即認伊犯罪嫌疑重大
    ，有逃亡之虞，而予羈押。況伊涉犯刑法第224條之1之加重
    猥褻罪之法定刑為三年以上、十年以下有期徒，非屬刑事訴
    訟法第 101條第1項第1款之羈押要件，爰請求准予具保，停
    止羈押云云。
二、按被告經法官訊問後，認為犯罪嫌疑重大，而有下列情形之
    一，非予羈押，顯難進行追訴、審判或執行者，得羈押之︰
    (一)逃亡或有事實足認為有逃亡之虞者。(二)有事實足認為有湮
    滅、偽造、變造證據或勾串共犯或證人之虞者。(三)所犯為死
    刑、無期徒刑或最輕本刑為五年以上有期徒刑之罪者，刑事
    訴訟法第101條第1項定有明文。又按羈押被告之目的，在於
    確保訴訟程式之進行、確保證據之存在、真實及確保刑罰之
    執行，而被告有無羈押之必要，及羈押後其原因是否仍然存
    在，有無繼續羈押之必要，應否延長羈押，均屬事實認定之
    問題，法院有依法認定裁量之職權，自得就具體個案情節予
    以斟酌決定，如就客觀情事觀察，法院許可羈押之裁定在目
    的與手段間之衡量並無明顯違反比例原則情形，即無違法或
    不當可言，且關於羈押原因之判斷，尚不適用訴訟上之嚴格
    證明原則，而應適用自由證明程式。次按次按羈押之目的，
    除在於確保刑事偵查、審判程序之完成外，另亦有刑事執行
    保全之目的（最高法院98年度台抗字第405號裁定參照）。
三、本件聲請人即被告田○○前經本院認涉犯家暴妨害性自主罪
    嫌疑重大，有刑事訴訟法第101條第1項第1、3款情形，非予
    羈押，顯難進行審判，於民國99年 4月23日執行羈押，嗣於
    99年7月23日延長羈押二月。
四、經查：司法院釋字第 665號解釋認刑事訴訟法第101條第1項
    第 3款規定，於被告犯該款規定之罪，犯罪嫌疑重大，且有
    相當理由認為有逃亡、湮滅、偽造、變造證據或勾串共犯或
    證人之虞，非予羈押，顯難進行追訴、審判或執行者，得羈
    押之。於此範圍內，該條款規定符合憲法第23條條之比例原
    則，與憲法第 8條保障人民身體自由及第16條保障人民訴訟
    權之意旨，尚無牴觸，惟倘單以犯重罪作為羈押要件，除可
    能背離羈押應係不得已之最後手段性外，對被告武器平等與
    充分防禦權行使之限制，亦有違背比例原則之虞，更因無異
    刑罰之預先執行，違背無罪推定原則所禁止對未經判決有罪
    確定之被告執行刑罰，及禁止僅憑犯罪嫌疑就施予被告類似
    刑罰措施之精神。考諸上揭第 3款規定之法理，實係因被告
    所犯為死刑、無期徒刑或最輕本刑為 5年以上有期徒刑之罪
    ，可以預期將受重刑宣判，其為規避刑罰執行而妨礙追訴、
    審判程序進行之可能性增加，國家刑罰權有難以實現之危險
    ，是為防免其實際發生，在此維持重大之社會秩序及增進重
    大公共利益限度內（憲法第23條），乃具有正當性。從而，
    基於憲法保障人民身體自由之意旨，被告犯上開重罪條款且
    嫌疑重大者，仍應有相當理由認為其有逃亡、湮滅、偽造、
    變造證據或勾串共犯或證人等之虞，法院斟酌命該被告具保
    、責付或限制住居等侵害較小之手段，均不足以確保追訴、
    審判或執行程序之順利進行，此際予以羈押，方堪稱係屬維
    持刑事司法權有效行使之最後必要手段。是被告縱然符合上
    揭第 3款之羈押事由，法官仍須就犯罪嫌疑是否重大、有無
    羈押必要、有無不得羈押之情形予以審酌，非謂一符合該款
    規定之羈押事由，即得予以羈押（最高法院98年度台抗字第
    668號、第703號裁定意旨參照）。查本件聲請人所犯對未滿
    十四歲男子犯強制性交罪，經原審判處有期徒刑 8年；又對
    未滿十四歲女子犯強制猥褻罪，經原審判處有期徒刑 4年；
    並定應執行有期徒刑11年。雖被告提起上訴後，經本院就被
    告被訴對未滿十四歲之 B男犯強制性交罪部分撤銷，而論被
    告對未滿十四歲男子犯強制猥褻罪，處有期徒刑 4年；及就
    被告被訴對未滿十四歲女子犯強制猥褻罪部分，予以上訴駁
    回，並定應執行有期徒刑 6年（全案因得上訴第三審而尚未
    確定），顯然被告犯罪嫌疑重大，且所犯對未滿十四歲男女
    犯強制性交罪之法定刑為 7年以上有期徒刑；對未滿十四歲
    男女犯強制猥褻罪之法定刑為 3年以上10年以下有期徒刑之
    罪，符合刑事訴訟法第 101條第1項第3款之情形，衡諸被告
    因已受重刑之諭知，被告逃匿以規避審判程序進行及刑罰執
    行之可能性甚高，仍有相當理由認為其有逃亡之虞，若命被
    告具保、責付或限制住居等侵害較小之手段，均不足以確保
    審判或執行程序之順利進行，仍有繼續羈押被告之必要。再
    審參酌被告乃被害人B男、C女之二伯，其與B男、C女之父間
    更為親生手足關係，原應對B男、C女疼惜照護，詎其竟枉顧
    此情，為圖一己性慾之滿足，不顧兒童心理人格之健全發展
    及心靈感受，驟分別對B男、C女為強制猥褻行為，併已造成
    B男、C女心理上難以磨滅之陰影，所為甚屬可眥，並權衡國
    家刑事司法權之有效行使、社會秩序及公共利益、被告人身
    自由之私益及防禦權受限制之程度，認對被告維持羈押處分
    尚屬適當、必要，合乎比例原則，並無違前開司法院釋字第
    665 號解釋意旨。故聲請人犯嫌重大，已符合刑事訴訟法第
    101條第1項第1款及第3款之規定。本院衡酌為確保日後仍有
    進行訴訟，或執行刑罰之可能情形，乃認為有繼續羈押之必
    要，因而裁定羈押，乃職權之適法行使，聲請人自不得任加
    指摘。是聲請人所提事由，並不符合法定具保停止羈押之要
    件。復審酌聲請人所涉各項情節，其羈押原因尚未消滅，所
    請具保停止羈押，自難准許，應予駁回。
據上論斷，依刑事訴訟法第220條，裁定如主文。
中    華    民    國    99    年    9    月     13    日
                  刑事第七庭  審判長法  官  趙功恆
                                    法  官  楊智勝
                                    法  官  游紅桃
以上正本證明與原本無異。
如不服本裁定，應於收受送達後五日內向本院提出抗告狀。
                                    書記官  戴伯勳
中    華    民    國    99    年    9     月    13    日

司法院資訊處製作；財團法人民間司法改革基金會備份。
